【裁判字號】    89,訴,2539
【裁判日期】    900316
【裁判案由】    侵權行為損害賠償
【裁判全文】
臺灣臺南地方法院民事裁定  八十九年度訴字第二五三九號
    原        告    甲○○○
    被        告    丙○○
    兼訴訟代理人    乙○○
右當事人間請求侵權行為損害賠償事件，本院裁定如左：
    主    文
原告之訴駁回。
訴訟費用由原告負擔。
    理    由
一、原告起訴主張：被告乙○○於民國（下同）八十年十月十日十三時三十分許，無
    照駕駛六七五─六六六號機車，沿台南市○○路由南向北行駛，行經東門路圓環
    口時，應注意並能注意車前狀況，且依當時情形並非不能注意，竟疏未注意而自
    後追撞同向前行騎腳踏車之原告，致原告人車倒地，受有右額頭挫傷、右眼網膜
    剝離及右橈骨骨折之傷害。原告原在台南市大同市場設攤賣鞋維生，且受傷前身
    體一向很健康，應可工作至七十歲，故前曾起訴請求被告二人連帶給付原告至七
    十歲之勞動能力減少之損害，惟臺灣高等法院臺南分院八十二年度上更（一）字
    第五０號僅判准至六十五歲勞動能力減少之損害，其餘請求則認為證據不足而不
    予准許。然被告現年已七十歲，爰依勞工平均工資每月一萬八千元，請求被告二
    人再連帶給付原告六十五歲至七十歲勞動能力減少之損害一百八十萬元。又被告
    乙○○（六十二年九月二日生）於前開過失傷害行為時尚屬限制行為能力人，且
    行為時有識別能力，被告丙○○為其法定代理人，被告二人對原告自應負連帶賠
    償責任等語，並提出診斷證明書二紙、身份證及中華民國身心殘障手冊一紙等影
    本、門診及住院病歷各一件、手術及麻醉同意書一紙及戶籍謄本一件為證。
二、按民事訴訟法上所謂「一事不再理」原則，乃指同一事件已有確定之終局判決而
    言，其所謂同一事件，必須同一當事人就同一法律關係而為同一請求，即當事人
    相同、訴訟標的相同及訴之聲明相同、相反或可代用之情況下方可，若此三者有
    一不同，即不得謂同一事件（最高法院四十六年度台上字第二二三號裁判要旨可
    資參照）。次按訴訟標的於確定之終局判決中經裁判者，除法律別有規定外，當
    事人不得就該法律關係更行起訴，又原告起訴之訴訟標的為確定判決效力所及者
    ，法院應以裁定駁回原告之訴，民事訴訟法第四百條第一項、第二百四十九條第
    一項第七款後段亦分別定有明文。
三、經查，原告於八十一年間，曾就系爭車禍訴請被告連帶負損害賠償責任，該案歷
    經本院八十一年度交附字第五一號與八十一年度訴字第六三一號、臺灣高等法院
    台南分院八十一年度上字第三六七號、最高法院八十二年度台上字第八一九號、
    台灣高等法院台南分院八十二年度上更（一）字第五０號、最高法院八十二年度
    台上字二八三六號、二八三七號審理後確定，此業經本院依職權調取該等民事卷
    宗審閱無訛。又查，原告於該前案中，就被告應連帶給付其勞動能力減少之損害
    部分，於起訴時係請求至七十歲止，然經本院以八十一年度訴字第六三一號以程
    序上之理由即訴不合法而駁回，嗣經台灣高等法院台南分院以八十一年上字第三
    六七號判決認「勞工退休年齡為六十歲，故上訴人（即原告）自車禍受傷之日起
    ，尚有一年之勞動時間，上訴人主張其可工作至七十歲云云，因未能舉證以實其
    說，自無可採」；其後原告僅就請求給付減少工作能力所受損害九十萬元部分上
    訴第三審，經最高法院以八十二年度台上字第八一九號判決認：「上訴人（即原
    告）既非受僱於他人之勞工，原審依勞動基準法第五十四條第一項第一款規定勞
    工強制退休年齡六十歲為計算其勞動能力減少所受損害之依據，即欠允當。究竟
    依上訴人之身體、健康狀況，是否能如上訴人所主張，仍能在市場賣鞋至六十五
    歲？」為理由，而將有關減少工作能力之損害部分之二審判決廢棄並發回二審更
    審，因之，台灣高等法院台南分院以八十二年上更（一）字第五０號判決認「上
    訴人（即原告）因本件車禍，致造成右眼失明，成為視殘，而前揭本院八十一年
    度上字第三六七號民事確定判決，業已認定上訴人因視殘，賣鞋之工作能力減少
    損害，每月為三千七百十元，並就其超過部分，予以駁回，則此攻擊、防禦方法
    之取捨，既為確定判決所裁判，即有既判力，上訴人本審再執以主張其每月工作
    損失一萬五千元，其超過每月三千七百十元之部分，即無足取；是則，準此計算
    上訴人每年減少工作能力損害為四萬四千五百二十元，六十歲至六十五歲五年間
    之減少工作能力損害，依霍夫曼式扣除期前利息，其金額即為二十萬三千二百零
    五元七角（角以下捨去），則就此部分，應予准許，至於超過部分，於法不合，
    應予駁回。」嗣原告雖又上訴最高法院，然最高法院即以八十二年度台上字第二
    八三六、二八三七號判決駁回上訴而確定，是原告於該前案中就系爭車禍造成之
    工作損失已請求至七十歲止，則原告復對同一被告乙○○、丙○○，依同一侵權
    行為之法律關係，起訴請求被告二人連帶給付與該前案同一聲明之損害賠償，揆
    諸前揭說明，應認原告執以起訴者與該前案係屬當事人、訴訟標的、訴之聲明均
    相同之「同一事件」，而該前案既對系爭同一事件已有確定判決，則原告就系爭
    同一事件復對被告二人提起本件請求侵權行為損害賠償之訴，依前揭規定，自應
    以裁定駁回其訴。
四、又按當事人主張有利於已之事實者，就其事實有舉證之責任，民事訴訟法第二百
    七十七條定有明文。所謂舉證係指就爭訟事實提出足供法院對其所主張者為有利
    認定之證據而言，若所舉證據不能對其爭訟事實為相當之證明，自無從認定其主
    張為真正。又主張法律關係存在之當事人，就該法律關係發生所須具備之特別要
    件，應負舉證責任，此為舉證責任分配之原則。故主張侵權行為損害賠償之請求
    權者，即必須對於其所受之損害及其他要件為相當之證明。然查，本件原告前於
    臺灣高等法院台南分院八十二年度上更（一）字第五０號案件八十二年七月十六
    日之言詞辯論筆錄中陳稱「我現在右眼視力喪失，工作能力及行動上都很不方便
    ，精神上感到很痛苦。未受傷前，我的身體很健康，工作至七、八十歲沒有問題
    ，如我的工作能力損害不能算至七、八十歲，亦應算至六十五歲」。是原告雖於
    受傷前以設攤賣鞋維生，非屬受僱他人之勞工，不得遽依勞動基準法第五十四條
    第一項第一款規定勞工強制退休年齡六十歲為計算其勞動能力減少所受損害之依
    據，惟原告既依侵權行為起訴請求損害賠償，則原告對於其主張原本可工作至七
    、八十歲，詎因被告之過失傷害致其勞動能力減少而受有損害之事實自應負舉證
    責任，然原告於該前案中既已無法舉證證明其至七、八十歲仍有勞動能力，復自
    承於其無法舉證時，以算至六十五歲為其勞動能力減少所受損害之依據，業經臺
    灣高等法院臺南分院於上開案件審酌後採信並判決確定，是原告於該判決確定後
    ，對於同一事件，迭以其年歲既至而可證明其仍有勞動能力為由屢次興訟，非但
    違反同一事件不得重行起訴之規定，亦徒然浪費當事人之勞力、時間、費用及國
    家訴訟資源，自非妥適，附此敘明。
五、依民事訴訟法第二百四十九條第一項第七款後段、第九十五條、第七十八條，裁
    定如主文。
中      華      民      國      九十      年      三      月    十六    日
                                  臺灣臺南地方法院民事第二庭
~B法      官  洪碧雀
右為正本係照原本作成
如對本裁定抗告須於裁定送達後十日內向本院提出抗告狀，並應繳納抗告費新台幣四
十五元。
中      華      民      國      九十      年      三      月    十六    日
~B法院書記官  陳麗玲


司法院資訊處製作；財團法人民間司法改革基金會備份。
